【裁判字號】    98,易,591
【裁判日期】    990429
【裁判案由】    詐欺
【裁判全文】
臺灣基隆地方法院刑事判決               98年度易字第591號
公  訴  人  臺灣基隆地方法院檢察署檢察官
被      告  甲○○
上列被告因詐欺案件，經檢察官提起公訴（98年度偵緝字第303
號、98年度偵字第3347號），本院判決如下：
    主  文
甲○○意圖為自己不法之所有，以不正方法由自動付款設備取得
他人之物，累犯，處有期徒刑肆月，如易科罰金，以新臺幣壹仟
元折算壹日。
    事  實
一、甲○○前因詐欺案件，經臺灣桃園地方法院以96年度壢簡字
    第469號判處有期徒刑6月，減刑為處有期徒刑3月確定，並
    於民國97年2月21日執行完畢。仍未悔改，甲○○於96年起
    ，因丙○○有中度視障，經常受丙○○之託，為丙○○持其
    基隆新民郵局帳號0000000-0000000號帳戶提款卡至郵局提
    款，而知悉丙○○郵局帳戶提款卡密碼。嗣於98年1月26日
    甲○○復以避免丙○○之子竊取丙○○郵局帳戶提款卡為由
    ，說服丙○○在住處房間內將其郵局提款卡交付甲○○保管
    ，甲○○竟意圖為自己不法之所有，利用為丙○○保管其郵
    局帳戶提款卡之機會，於同日晚間，未得丙○○之同意，至
    基隆市○○路郵局，操作自動提款機，輸入其先前知悉之密
    碼，使自動付款設備對於持卡人真正之辨識系統陷於錯誤，
    以此不正方法，盜領丙○○前揭帳戶內之現金新臺幣（下同
    ）14000元，據為己有，並於翌日（27日）中午，始將丙○
    ○之郵局提款卡返還丙○○，嗣丙○○因感覺有異，向郵局
    查詢得知帳戶內存款已遭提領，向甲○○索討未果，而提出
    告訴。
二、案經丙○○訴由基隆市警察局第四分局報告臺灣基隆地方法
    院檢察署檢察官偵查起訴。
    理  由
壹、程序部分：按被告以外之人於審判外之言詞或書面陳述，除
    法律有規定者外，不得作為證據。被告以外之人於偵查中向
    檢察官所為之陳述，除顯有不可信之情況者外，得為證據。
    又按被告以外之人於審判外之陳述，雖不符刑事訴訟法第
    159條之1至第159條之4之規定，而經當事人於審判程序同意
    作為證據，法院審酌該言詞陳述或書面陳述作成時之情況，
    認為適當者，亦得為證據；當事人、代理人或辯護人於法院
    調查證據時，知有刑事訴訟法第159條第1項不得為證據之情
    形，而未於言詞辯論終結前聲明異議者，視為有前項之同意
    ，刑事訴訟法第159條第1項、159條之1第2項、第159條之5
    第1項、第2項分別定有明文。查告訴人於警、偵訊之陳述，
    固係被告以外之人之審判外陳述，惟被告、檢察官及就上開
    審判外之告訴人之陳述，於本院審理中，並不爭執證據能力
    ，復未曾於言詞辯論終結前聲明異議，本院審酌其陳述作成
    時之情況，並無違法取證及證明力過低之瑕疵，認為以之作
    為證據為適當，依前揭規定說明，自得為證據。
貳、實體部分：
一、訊據被告甲○○固坦承有於98年1月26日持丙○○之郵局帳
    戶提款卡，利用自動提款機，提領14000元之事實，然矢口
    否認有何詐欺之犯行，辯稱：伊當天晚上和她通過電話，有
    經過她的同意，伊出發前在她家就已經跟她講了，伊在領錢
    的時候，還有打電話給她說，伊已經在領錢，伊領完之後，
    還把金融卡放回她的桌上，伊被警察約談之後，還有寄匯票
    25000元到她的戶頭上云云。惟查：
(一)、證人即告訴人丙○○於檢察官偵查時證稱：「（問：你的郵
    局提款卡，是否多次交給甲○○保管？）是，有一陣子我都
    放在甲○○那裡，我有跟他說密碼，我要領錢他就會去幫我
    領錢交給我，最後1次是今年1月26日即農曆年初一將郵局提
    款卡交給他，這次領走我14000元，我有跟他說過這些錢不
    能領，因為是我小孩教育費，結果甲○○還是領走，我交給
    他時沒有人看到。」、「（問：何時發現錢被領走？）初二
    凌晨，我覺得心裡怪怪的，所以我打電話給甲○○，叫他將
    提款卡還我，後來才發現他將我的錢領走」、「（問：既然
    你們後來沒有交往，為何今年你還將提款卡交給甲○○？）
    因為我兒子會偷我的錢，我跟甲○○說，甲○○就說叫我將
    提款卡寄放在他那裡，所以我就想說這樣也好，而且他之前
    跟我交往時也沒有偷拿我的錢，跟我借錢也都會還，所以我
    相信他」、「（問：你共被甲○○盜領多少錢？）只有這一
    次14000元」等語。其於本院審理時證稱：「（問：你的視
    力如何？）我連度數也量不出來，有好幾年了，我是這一兩
    年比較嚴重」「（問：被告有幫你去到郵局提過款嗎？）有
    ，他知道我的提款卡密碼」、「（問：你之前報案在98年1
    月26日晚上被告到西定路郵局去領了14000元是否有經過你
    的同意？）沒有，我那時候還有跟他講這是我小孩的註冊學
    費不能動」、「（問：有無收到他寄出的匯票？）沒有，從
    告他之後，他都沒有還我錢，也沒有匯入我的帳戶內，我在
    家裡也有用過放大鏡看東西，但是也看不太清楚，有些顏色
    淺的我看不清楚，我沒有在用其他的帳戶」、「（問：被告
    有說他在當天提款時，有打電話到你家的電話說他要領錢？
    ）沒有。我確定沒有，我對生氣的事情特別容易記得」、「
    （問：他金融卡何時還你的？）27日中午當面交給我，我有
    問他錢呢？他說還我了。那時我已經知道他領走我的錢，我
    有覺得怪怪的，我就打電話到郵局問，所以我才會知道並且
    催他還我卡片，卡片是我寄放在他那裡，但是我有跟他說不
    能領，因為我的小孩會偷領錢，所以才寄放在他那裡，我問
    他錢呢？他說等一下再還我」、「（問：你說因為14000元
    沒有收到，其他的錢你如何處理？）我是等到98年2月20日
    補助款下來後才處理的」等語。是以依證人即告訴人丙○○
    於檢察官偵查及本院審理時均證述歷歷，即被告將告訴人交
    付其保管之郵局提款卡，於知悉密碼情況下，未經告訴人同
    意，擅自提領14000元，該筆錢是小孩的註冊費，所以告訴
    人非常生氣才提出告訴。
(二)、此外，並有被告於上揭時、地持告訴人提款卡在自動提款機
    提款之監視器翻拍照片2張（見98年度交查字第36號卷第8頁
    ），而被告於檢察官偵查時亦坦承監視器拍到的人就是伊。
    另外有告訴人之基隆新民郵局帳號00000000000000號帳戶之
    存摺影本（見98年度他字第59號卷第5-6頁）足資證明被告
    確有於98年1月26日提領14000元之事實。
(三)、被告甲○○供稱，有經過告訴人同意，始提領該筆款項，然
    卻無法提出告訴人同意其提領相關資料以佐證，而告訴人陳
    稱之前有一陣子請被告幫助領錢交付給伊，是以告訴人同意
    被告去提領的錢，告訴人並未提出告訴去誣陷被告，何以僅
    有此筆款項告訴人要堅持提出告訴？而且告訴人陳稱，該筆
    款項是小孩的註冊學費不能動，難怪告訴人會非常生氣而提
    出告訴，是以被告辯稱，有經告訴人之同意，顯係卸責之詞
    ，不足採信，本案事證明確，被告未經告訴人之同意擅自提
    領之事實，洵堪認定。
(四)、按刑法第339條之2第1項之以不正方法由自動付款設備取得
    他人之物罪，其所謂「不正方法」，係泛指一切不正當之方
    法而言，並不以施用詐術為限，例如以強暴、脅迫、詐欺、
    竊盜或侵占等方式取得他人之提款卡及密碼，再冒充本人由
    自動提款設備取得他人之物，或以偽造他人之提款卡由自動
    付款設備取得他人之物等等，均屬之（最高法院94年度台上
    字第4023 號判決參照）。本件被告所持以提領款項之金融
    卡雖係告訴人所交付，且提款時係輸入正確之密碼，惟告訴
    人並未同意被告使用該提款卡提款，違反告訴人之意思，冒
    充告訴人本人擅自於上揭時、地持卡盜領，依上開說明，即
    屬刑法第339之2第1項所謂之「不正方法」，且其行為時既
    明知其未事先徵得告訴人之同意，仍擅自加以提領供己使用
    ，則其主觀上亦有為自己不法所有之意圖甚明。
二、核被告所為，係犯刑法第339條之2第1項之以不正方法由自
    動付款設備取財罪。爰審酌被告與告訴人之關係、其犯罪之
    動機、目的、手段、其所盜領之金額非鉅，且被告犯後仍否
    認犯行，態度尚非良好，暨其品行、生活狀況及智識程度、
    迄今尚未與告訴人達成和解等一切情狀，量處如主文所示之
    刑，並諭知易科罰金之折算標準。查被告受有如事實欄有期
    徒刑執行完畢，5年內故意再犯有期徒刑以上之罪，此有臺
    灣高等法院被告前案紀錄表一份附卷可參，應論以累犯，並
    依刑法第47條第1項加重其刑。
三、據上論斷，應依刑事訴訟法第299條第1項前段，刑法第339
    條之2第1項、第41條第1項前段、第47條第1項，刑法施行法
    第1條之1，判決如主文。
本案經檢察官乙○○到庭執行職務
中    華    民    國    99    年    4    月    29    日
                  刑事第二庭法  官  陳伯厚
以上正本證明與原本無異。
如不服本判決應於收受送達後10日內向本院提出上訴書狀，並應
敘述具體理由；其未敘述上訴理由者，應於上訴期間屆滿後20日
內向本院補提理由書(均須按他造當事人之人數附繕本)「切勿逕
送上級法院」。
中    華    民    國    99    年    4     月    29    日
                            書記官  王惠萍
附錄論罪法條：
中華民國刑法第339條之2
（違法由自動付款設備取得他人之物之處罰）
意圖為自己或第三人不法之所有，以不正方法由自動付款設備取
得他人之物者，處 3 年以下有期徒刑、拘役或 1 萬元以下罰金
。
以前項方法得財產上不法之利益或使第三人得之者，亦同。

司法院資訊處製作；財團法人民間司法改革基金會備份。
